臺灣高等法院高雄分院刑事判決　　　　 96年度上易字第189號
上　訴　人　臺灣高雄地方法院檢察署檢察官
被　　　告　甲○○
上列上訴人因被告竊盜案件，不服臺灣高雄地方法院95年度易字
第1801號中華民國96年1 月8 日第一審判決（起訴案號：臺灣高
雄地方法院檢察署95年度偵字第17191 號），提起上訴，本院判
決如下：
    主  文
上訴駁回。
    理  由
一、本案經本院審理結果，認第一審判決被告無罪，其認事用法
    並無不當，應予維持，並引用第一審判決書記載之理由（如
    附件）。
二、檢察官上訴意旨認為: 告訴人或證人之陳述有部分前後不符
    ，或相互間有所歧異時，究竟何者為可採，法院仍得本其自
    由心證予以斟酌，非謂一有不符或矛盾，即應認其全部均為
    不可採信；而證人之證言，有時亦有渲染之可能；然其基本
    事實之陳述，若果與真實性無礙時，則仍非不得予以採信。
    本件告訴人乙○○所陳述系爭機車失竊之過程，固有如原判
    決所述不能互相一致之情形，惟其堅稱未將機車交予被告處
    理之基本事實，其陳述並無不一致之處，且被告甲○○雖於
    審理時辯稱車子是乙○○借伊的，且因乙○○女兒生病需要
    錢，叫伊把機車拿去典當云云，然衡諸常情，典當機車需機
    車所有人親自為之，或需交付委託書給受任人，但乙○○並
    未交付機車行照及相關證件予被告，被告所辯顯不足採。又
    倘若真如被告所辯，告訴人同意將車子借予被告，告訴人為
    何又甘冒遭司法機關追究誣告刑責風險而向警方謊報失竊？
    被告確有未經告訴人同意、竊走告訴人所有之機車犯行甚明
    。原審判決，認事用法既有違誤，爰提起上訴，請將原判決
    撤銷等語。
三、經查，告訴人之告訴，係以使被告受刑事訴追為目的，故其
    多作不利於被告之陳述，是其陳述是否與事實相符，仍應調
    查其他證據以資審認，自不得以其指訴為被告犯罪之唯一證
    據（最高法院52年台上字第1300號判例、84年台上字第5368
    號判決參照）。關於本案機車之失竊經過，告訴人初於警詢
    中陳述：前揭機車，伊係於95年5 月29日夜間10時許，在高
    雄市○鎮區○○路500 號前失竊的，失竊當時，伊將機車鑰
    匙遺留在機車車頭處的置物箱內云云（見警卷第6 頁），而
    於偵訊中稱：95年5 月29日晚上，伊因女兒生病住在高雄市
    苓雅區之國軍80 2醫院，所以至該醫院照顧伊女兒，當時伊
    將上開機車停放在醫院外，因鑰匙放在機車前置物箱而遭竊
    云云（見偵卷第15頁），另於原審訊問中則又謂：伊所有之
    前開機車因在高雄市○鎮區○○路500 號前失竊，所以伊係
    至附近的高雄市政府警察局苓雅分局復興路派出所報案，而
    伊會於偵訊中稱該機車係在國軍802 醫院外失竊，是因被告
    曾於伊機車失竊後翌日，至國軍802 醫院找伊，伊方會誤認
    上開機車係在該處失竊云云（見原審卷一第15頁）；嗣又於
    審理時證述：案發當時，伊女兒生病住在國軍802 醫院，故
    伊帶魚湯至醫院給伊女兒喝，而將所騎乘之上開機車停放在
    國軍802 醫院側門外，並將鑰匙放在機車前置物箱內，過了
    2 、30分鐘伊出醫院時，就發現機車不見了，而伊發現機車
    失竊後，就在外面尋找機車，並有要求伊友人幫伊留意，之
    後伊友人「大A 」向伊表示說車子在廣西路1 間網路咖啡店
    處，伊遂請伊太太載伊到該網路咖啡店，但伊至該處後，並
    未找到機車，而伊因為著急，所以就到附近的復興路派出所
    報案，並說車子是在廣西路處失竊的云云（原審卷二第32-3
    5 頁），比較告訴人上開陳述內容，其就前揭機車之失竊地
    點，先後多次反覆，忽而稱該機車係在高雄市○鎮區○○路
    失竊，忽又謂係在高雄市苓雅區國軍802 醫院外失竊，而參
    以上開2 處地點，1 處在高雄市前鎮區，另1 處在高雄市苓
    雅區，2 者距離甚遠，客觀上並不足以使人有混淆之虞，又
    告訴人對機車失竊之時間，其供述亦有迴異，前後已有不符
    ；衡以常情，機車失竊並非一般日常生活瑣事，若果有機車
    遭竊情事，當不致如同告訴人般對於失竊時間地點發生前開
    記憶或陳述上之謬誤；再者，告訴人就其所述機車失竊地點
    先後歧異之原因，忽稱係被告於機車失竊翌日有至國軍802
    醫院尋訪伊所致，忽又謂係因至廣西路尋車未果而心裡著急
    之緣故，非但均與常理未合，且前後所述亦不相符，是告訴
    人之指述要難採認；此外，再佐以告訴人稱其係因機車鑰匙
    放在上開機車前置物箱內而導致其機車失竊乙節，然機車鑰
    匙並非體積龐大物品，一般人於停放機車時，當會將之拔取
    並隨身攜帶，以避免機車遭致他人竊取，即令有所疏忽而忘
    記拔取機車鑰匙時，機車鑰匙亦係留存在機車鑰匙孔上，均
    無將之放在機車前置物箱內之理，從而，告訴人稱其機車遭
    竊云云，是否可信，實有所疑，復參以告訴人與被告係朋友
    關係，2 人並於案發該段時間曾經見面，而告訴人女兒於當
    時確實因病住院等情，均為告訴人所不否認，則被告上開辯
    述因告訴人之女兒生病需要用錢，才要求其將車子騎走詢問
    是否有人要買等語，亦難謂全無可採。本件告訴人之指述既
    非全然無疑，又查無其他任何積極證據，足認被告有上述竊
    盜犯行，原審以不能證明被告犯罪而諭知無罪之判決，核無
    不合。檢察官上訴意旨，指摘原判決不當，為無理由，應予
    駁回。
據上論結，應依刑事訴訟法第368條、第373條，判決如主文。
本案經檢察官姜麗儒到庭執行職務。
中　　華　　民　　國　　96　　年　　3 　　月　　30　　日
                  刑事第八庭    審判長法  官  李炫德
                                      法  官  蔡國卿
                                      法  官  簡志瑩
以上正本證明與原本無異。
不得上訴。
中　　華　　民　　國　　96　　年　　3 　　月　　30　　日
　　　　　　　　　　　　　　　　　　　書記官  白  蘭
附件：
臺灣高雄地方法院刑事判決　　　　　　　95年度易字第1801號
公　訴　人　臺灣高雄地方法院檢察署檢察官
被　　　告　甲○○
上列被告因竊盜案件，經檢察官聲請簡易判決處刑（95年度偵字
第17191 號），本院認不應以簡易判決處刑，改依通常程序審理
，判決如下：
    主  文
甲○○無罪。
    理  由
一、公訴意旨略以：被告甲○○基於意圖為自己不法所有之犯意
    ，於民國95年5 月29日夜間11時許，在高雄市○鎮區○○路
    500 號前，見告訴人即其友人乙○○所有之車牌號碼HR7-87
    0 號重型機車停放在該處，且機車鑰匙遺留於前置物箱未取
    走，遂趁四下無人注意之際，竊取該車得手並供己騎用。嗣
    於同年6 月23日中午12時50分許，被告騎乘上揭機車行經高
    雄市三民區○○○路297 巷32號前，為警當場查獲，因認被
    告涉犯刑法第320 條第1 項之竊盜罪嫌。
二、按被告未經審判證明有罪確定前，推定其為無罪；犯罪事實
    ，應依證據認定之，無證據不得認定犯罪事實。又不能證明
    被告犯罪者，應諭知無罪之判決，刑事訴訟法第154 條、第
    301 條第1 項分別定有明文。次按，認定犯罪事實所憑之證
    據，雖不以直接證據為限，間接證據亦包括在內，然而無論
    直接證據或間接證據，其為訴訟上之證明，須於通常一般人
    均不致有所懷疑，而得確信其為真實之程度者，始得據為有
    罪之認定，倘其證明尚未達到此一程度，而有合理之懷疑存
    在時，即難遽採為不利被告之認定，最高法院著有76年臺上
    字第4986號判例可資參照。又依刑事訴訟法第161 條第1 項
    規定，檢察官就被告犯罪事實，應負舉證責任，並指出證明
    之方法。因此，檢察官對於起訴之犯罪事實，應負提出證據
    及說服之實質舉證責任。倘其所提出之證據，不足為被告有
    罪之積極證明，或其指出證明之方法，無從說服法院以形成
    被告有罪之心證，基於無罪推定之原則，自應為被告無罪判
    決之諭知，最高法院亦著有92年臺上字第128 號判例可參。
三、公訴人認被告涉犯前開罪嫌，無非係以告訴人之陳述及被告
    於警詢中曾自承有竊取上開機車為主要論罪依據。然訊據被
    告則堅決否認有何上開犯行，辯稱：伊與告訴人係朋友關係
    ，上開機車是告訴人在高雄市○鎮區○○路上1 間網路咖啡
    店外交給伊的，因當時告訴人女兒生病，所以要伊以該機車
    去典當借款，但因為該機車車齡較久，伊找不到人典當，之
    後伊有去醫院及告訴人家中找被告，但找不到被告，再過不
    久伊即遭警察查獲等語。經查：
(一)、關於上開機車之失竊經過，告訴人初於警詢中陳述：前揭機
    車，伊係於95年5 月29日夜間10時許，在高雄市○鎮區○○
    路500 號前失竊的，失竊當時，伊將機車鑰匙遺留在機車車
    頭處的置物箱內云云（見警卷第6 頁），而於偵訊中稱：95
    年5 月29日晚上，伊因女兒生病住在高雄市苓雅區之國軍80
    2 醫院，所以至該醫院照顧伊女兒，當時伊將上開機車停放
    在醫院外，因鑰匙放在機車前置物箱而遭竊云云（見偵卷第
    15頁），另於本院訊問中謂：伊所有之前開機車因在高雄市
    前鎮區○○路500 號前失竊，所以伊係至附近的高雄市政府
    警察局苓雅分局復興路派出所報案，而伊會於偵訊中稱該機
    車係在國軍802 醫院外失竊，是因被告曾於伊機車失竊後翌
    日，至國軍802 醫院找伊，伊方會誤認上開機車係在該處失
    竊云云（見本院審1 卷第15頁）；嗣於本院審理中則證述：
    案發當時，伊女兒生病住在國軍802 醫院，故伊帶魚湯至醫
    院給伊女兒喝，而將所騎乘之上開機車停放在國軍802 醫院
    側門外，並將鑰匙放在機車前置物箱內，過了2 、30分鐘伊
    出醫院時，就發現機車不見了，而伊發現機車失竊後，就在
    外面尋找機車，並有要求伊友人幫伊留意，之後伊友人「大
    A 」向伊表示說車子在廣西路1 間網路咖啡店處，伊遂請伊
    太太載伊到該網路咖啡店，但伊至該處後，並未找到機車，
    而伊因為著急，所以就到附近的復興路派出所報案，並說車
    子是在廣西路處失竊的云云（見本院審2 卷第32至35頁），
    比較告訴人上開陳述內容，其就前揭機車之失竊地點，先後
    多次反覆，忽而稱該機車係在高雄市○鎮區○○路失竊，忽
    又謂係在高雄市苓雅區國軍802 醫院外失竊，而參以上開2
    處地點，1 處在高雄市前鎮區，另1 處在高雄市苓雅區，2
    者距離甚遠，客觀上並不足以使人有混淆之虞，且衡以常情
    ，機車失竊並非一般日常生活瑣事，若果有機車遭竊情事，
    當不致如同告訴人般對於失竊地點發生前開記憶或陳述上之
    謬誤；再者，告訴人就其所述機車失竊地點先後歧異之原因
    ，忽稱係被告於機車失竊翌日有至國軍802 醫院尋訪伊所致
    ，忽又謂係因至廣西路尋車未果而心裡著急之緣故，非但均
    與常理未合，且前後所述亦不相符，要難予以採認；此外，
    再佐以告訴人稱其係因機車鑰匙放在上開機車前置物箱內而
    導致其機車失竊乙節，亦與吾人一般生活經驗有違，蓋機車
    鑰匙並非體積龐大物品，一般人於停放機車時，當會將之拔
    取並隨身攜帶，以避免機車遭致他人竊取，即令有所疏忽而
    忘記拔取機車鑰匙時，機車鑰匙亦係留存在機車鑰匙孔上，
    均無將之放在機車前置物箱內之理，從而，告訴人稱其機車
    遭竊云云，是否可信，實有所疑，復參以告訴人與被告係朋
    友關係，2 人並於案發該段時間曾經見面，而告訴人女兒於
    當時確實因病住院等情，均為告訴人所不否認，則被告上開
    辯述，亦難遽謂全無可採。
(二)、至被告於警詢中雖曾陳稱：伊於95年5 月29日夜間11時許，
    在高雄市○○路500 號前，因見告訴人機車上有鑰匙，遂趁
    告訴人至該處網路咖啡店內上廁所時，以鑰匙發動該機車而
    將之竊取云云（見警卷第3 頁），且其為警查獲時，業已距
    前開機車離告訴人持有達20餘日，而若如被告所辯，係告訴
    人將機車交與其典當借款，則其於未能順利將該車典當之情
    形下，卻遲未將該機車返還告訴人，似與常理未合。然經本
    院詢以被告於警詢中何以為上開陳述，其辯稱：伊有告訴警
    方伊未竊取上開機車，但警方要伊趕快將筆錄完成，就可以
    快點移送地檢署，伊方會承認有竊取（見本院審2 卷第36頁
    ），而參以被告於為警查獲當日移送臺灣高雄地方法院檢察
    署偵訊時，確實即已辯稱：因告訴人女兒生病需款花用，所
    以其將上開機車交與伊持去典當借款等語（見偵卷第11頁）
    ，且被告於警詢中所稱之竊車地點，要與告訴人最終於本院
    審理中證述：上開機車係在國軍802 醫院側門外失竊乙情不
    符，則被告前揭於警詢中之陳述是否可採，並非無疑；又被
    告持有上開機車達20餘日，固與常理未合，然此是否確如其
    所辯，係因無法尋得告訴人所致；或係其取得告訴人機車後
    ，另起侵占之意而據為己有（若係如此，因與聲請簡易判決
    處刑之基本社會事實不同，尚非本院得予審理），均不無可
    能，而於告訴人陳述存有前揭顯不合常理而難以採信之情形
    下，基於刑事訴訟制度「倘有懷疑，即從被告之利益為解釋
    」、「被告應被推定為無罪」之原則，自應作有利於被告之
    認定，要難遽認被告有本件竊盜犯行。
四、綜上，本件公訴人認被告涉嫌前開竊盜犯行所憑之證據，尚
    未能使本院產生被告有罪之確信，自難據以為被告不利之認
    定。此外，復查無其他積極之證據，足資認定被告有何上開
    竊盜犯行，自屬不能證明被告犯罪，依首開說明，自應為被
    告無罪之諭知。
據上論斷，應依刑事訴訟法第452 條、第301 條第1 項，判決如
主文。
本案經檢察官朱秋菊到庭執行職務。
中　　華　　民　　國　　96　　年　　1 　　月　　8 　　日
                  刑事第五庭    審判長法　官 李嘉興
                                      法  官 張金柱
                                      法  官 陳君杰
以上正本證明與原本無異。
如不服本判決，應於判決送達後10日內，向本院提出上訴狀。
中　　華　　民　　國　　96　　年　　1 　　月　　8 　　日
                                      書記官 陳昱良
